【裁判字號】    89,交易,375
【裁判日期】    900327
【裁判案由】    過失傷害等
【裁判全文】
臺灣嘉義地方法院刑事判決                        八十九年度交易字第三七五號
    公  訴  人  臺灣嘉義地方法院檢察署檢察官
    被      告  甲○○
右列被告因公共危險等案件，經檢察官提起公訴（八十九年度偵緝字第二三八號），
本院判決如左：
    主  文
甲○○服用酒類，不能安全駕駛動力交通工具而駕駛，累犯，處拘役肆拾日，如易科
罰金，以佰元折算壹日。
被訴過失傷害罪部分公訴不受理。
    事  實
一、甲○○於民國八十六年間，因傷害案件經臺灣屏東地方法院判處有期徒刑四月，
    如易科罰金，以三佰元折算一日確定，並於八十六年十二月十日執行易科罰金完
    畢，詎仍不知悔改，於八十九年四月二十二日下午五時許，在嘉義縣布袋鎮友人
    處飲用酒類飲料後，其明知飲酒後，不能安全駕駛動力交通工具，仍於同日下午
    五時四十分許，於其因飲用酒類，酒後吐氣所含酒精濃度成分高達每公升○‧三
    八毫克（約合血液中酒精濃度八七‧五四毫克／百毫升），已達不能安全駕駛動
    力交通工具之程度，竟仍駕駛動力交通工具即無牌照之自用小客車，沿嘉義縣布
    袋鎮○○路由北往南方向行駛，途經嘉義縣布袋鎮○○路與海運街交岔路口處，
    適乙○○騎乘車牌號碼ＬＭＨ∣一一六號重型機車，沿嘉義縣布袋鎮○○街由東
    向西行駛，甲○○依當時情形，並無不能注意之情形，竟疏於注意減速，反超速
    並行駛至對向車道撞及乙○○之人車，而使其受有右側肱骨骨折之傷害（過失傷
    害部分業經乙○○及其父丙○○撤回告訴），嗣經警到場處理，以儀器測試其酒
    後吐氣酒精濃度值達每公升○‧三八毫克，而查知上情。
二、案經乙○○與乙○○之父丙○○訴由嘉義縣警察局布袋分局報請臺灣嘉義地方法
    院檢察署檢察官偵查起訴。
    理  由
壹、有罪部分：
一、訊據被告甲○○固坦承於右揭時、地酒後駕車撞及告訴人乙○○所騎乘之機車，
    致告訴人乙○○受有前開傷害及肇事後經警測試其呼氣中酒精濃度達每公升０‧
    三八毫克等情，惟矢口否認有何違反刑法第一百八十五條之三之犯行，並辯稱：
    車禍發生當時，喝酒對其駕車並無影響，其車子開在正常車道，並未偏向，車禍
    之發生係因告訴人乙○○為躲避警察而衝撞其自小客車云云。經查，被告車禍肇
    事後經警測試其呼氣中酒精濃度達每公升○‧三八毫克之情，有酒精濃度測試表
    影本一份附於警卷可稽。按刑法第一百八十五條之三係屬抽象危險犯之規定，不
    以發生具體危險為必要，而所謂「不能安全駕駛」動力交通工具而駕駛者，依據
    法務部召開會議參考德國、美國之認定標準，對於酒精濃度呼氣已達每公升○‧
    五五毫克以上，因其肇事率為一般正常人之十倍，乃認為已達「不能安全駕駛」
    之標準，此有法務部八十八年五月十八日法八八檢字第００一六六九號函為憑，
    惟此一標準僅係方便實務運作而設定之標準，並無絕對之拘束力，且個人之體質
    不同，故酒精對個人駕車行為之影響亦不一，因此，於行為人酒後駕車肇事時，
    雖行為人呼氣中酒精濃度未達上開標準，然法院法院仍應依據車禍發生之情況，
    行為人之過失程度等客觀情形而具體認定行為人是否已達「不能安全駕駛」之程
    度，不能僅因行為人呼氣中酒精濃度未達每公升○‧五五毫克即認行為人無刑法
    第一百八十五條之三之犯行。查被告肇事後經警測得之呼氣中酒精濃度為每公升
    ○‧三八毫克（約合血液中酒精濃度為八七‧五四毫克／百毫升），而依卷附血
    亦中酒精濃度與認知行為功能的關係表顯示，血液中酒精濃度達八十至二百毫克
    ／百毫升時，行為人情緒起伏大，步態不穩，肢體協調、平衡感與判斷障礙度升
    高，足見被告於車禍發生當時，與駕駛行為有關之肢體協調、平衡感與判斷力等
    身體機能業已可能因其飲酒而受影響。次查，告訴人乙○○之所騎乘之上開機車
    係於被告行車方向之對向車道距離道路中心線約三‧二公尺處倒地，產生刮地痕
    ，此有道路交通事故調查報告表所附之警繪現場圖一份附於警卷可稽，顯見被告
    於車禍發生當時已偏離其車道，行至對向車道而與告訴人乙○○所騎乘之機車相
    撞。加以被告於警訊中自承其行經上開車禍發生之交岔路口，並未減速，反以時
    速五十五公里之速度通過，足見其並未注意及告訴人乙○○之機車由上開交岔路
    口之左側駛來，且依卷附道路交通事故調查報告表及其上所繪現場圖所示，該路
    段當時屬日間有自然光線、路面乾燥並無障礙、缺陷、障礙物及視距良好，並無
    不能注意之情事，被告竟疏於注意貿然加速駕車至他向車道以致肇事，造成告訴
    人受輕傷，顯然被告就本件車禍之發生為有過失至明。而本件經公訴人送台灣省
    嘉雲區車輛行車事故鑑定委員會鑑定結果，亦認被告酒後駕車，行經無號誌交岔
    路口，未減速反超速，且駛至對向車道為肇事之原因，有該會八十九年十一月十
    五日嘉鑑字第八九○九五○號鑑定意見書及函各一件附於偵查卷可佐。是本院綜
    合上情觀之，被告酒後駕車，竟將其所駕駛之上開自小客車行駛至對向車道，且
    在可注意其左側有來車之情形下，竟未能注意而仍加速通過該交岔路口，顯見其
    判斷力與肢體協調能力等與駕駛行為有關之身體機能，業因飲酒而受影響，被告
    已達「不能安全駕駛」之程度應足認定。被告前開所辯無非卸責之詞，不足採信
    。本件事證明確，被告犯行洵堪認定。
二、核被告所為，係犯刑法第一百八十五條之三之公共危險罪。爰審酌被告飲酒後仍
    執意駕駛動力交通工具肇事、犯人之生活狀況、品行、智識程度、、犯罪後業已
    坦承大部分之犯行，尚具悔意等一切情狀，判處如主文所示之刑，並諭知易科罰
    金之折算標準，以示懲儆。
貳、不受理部分：
一、公訴意旨另略以：被告於右揭時、地駕駛上開無牌照之自用小客車，與告訴人乙○○所騎乘之車牌號碼ＬＭＨ∣一一六號重型機車相撞，而使告訴人乙○○受有
    右側肱骨骨折之傷害，因認被告涉有刑法第二百八十四條第一項前段之過失傷害
    罪嫌。
二、按告訴乃論之罪，告訴人於第一審辯論終結前得撤回其告訴，又告訴經撤回者，
    應諭知不受理之判決，刑事訴訟法第二百三十八條第一項、第三百零三條第三款
    分別定有明文。
三、查被告因過失傷害案件，經檢察官提起公訴認被告犯刑法第二百八十四條第一項
    前段之過失傷害罪，依同法第二百八十七條前段之規定，須告訴乃論。茲據告訴
    人丙○○、乙○○因其等業與被告達成和解，故分別於九十年一月十一日及同二
    月二十日具狀撤回告訴，此有嘉義縣布袋鎮調解委員會調解筆錄一份與撤回告訴
    狀二份附於本院卷可稽，依前揭規定，爰就被告被訴過失傷害罪部分，不經言詞
    辯論，諭知不受理之判決。
據上論斷，應依刑事訴訟法第二百九十九條第一項前段、第三百零三條第三款、第三
百零七條，刑法第一百八十五條之三、第四十七條、第四十一條第一項前段、罰金罰
鍰提高標準條例第二條，判決如主文。
本案經檢察官陳美君到庭執行職務
中      華      民      國    九十      年      三      月    二十七    日
                                臺灣嘉義地方法院刑事第二庭
            法  官  林  坤  志
右正本證明與原本無異。
如不服本判決，應於判決送達後十日內向本院提出上訴狀( 應附繕本 )。
中      華      民      國    九十      年       三     月    二十七    日
                                    書記官  李  子  英
附錄本判決論罪法條
刑法第一百八十五條之三
服用毒品、麻醉藥品、酒類或其他相類之物，不能安全駕駛動力交通工具而駕駛者，
處一年以下有期徒刑、拘役或三萬元以下罰金。


司法院資訊處製作；財團法人民間司法改革基金會備份。
